【裁判字號】    90,台上,6024
【裁判日期】    900927
【裁判案由】    違反毒品危害防制條例
【裁判全文】
最高法院刑事判決                                九十年度台上字第六○二四號
    上  訴  人  台灣高等法院台南分院檢察署檢察官
    上  訴  人
    即  被  告  丙○○
                乙○○
                甲○○
右上訴人等因被告等違反毒品危害防制條例案件，不服台灣高等法院台南分院中華民
國九十年四月十一日第二審更審判決（九十年度上重更(九)字第四一號，起訴案號：台
灣嘉義地方法院檢察署八十二年度偵字第二五八九、三七六九號），檢察官及丙○○
提起上訴，乙○○、甲○○部分由原審依職權逕送審判，視為已提起上訴，本院判決
如左：
    主  文
原判決撤銷，發回台灣高等法院台南分院。
    理  由
本件原判決認定共犯許張（業因另犯殺人罪經判處死刑確定，已執行槍決）在大陸，
經綽號「添仔」之不詳姓名成年男子慫恿及媒介販毒管道後，明知海洛因係屬毒品，
且經行政院公告列為管制進口之物品，竟意圖營利，以厚利邀熟稔屏東縣東港海域，
綽號「豆菜益」之上訴人即被告丙○○，擔任以漁船走私運輸海洛因入台工作，除交
付新台幣（下同）四十萬元予丙○○為報酬外，再指示丙○○以三十六萬元之代價買
下上訴人即被告乙○○所有尚未過戶之「嘉新發二號」漁船，專供其等走私海洛因外
，復於民國八十二年四月間，開始與香港及大陸販毒組織聯繫，並與綽號「阿港」之
不詳姓名成年男子，基於共同走私海洛因回台販賣之犯意，共同集資七千萬元購妥海
洛因後，旋於同年五月二日上午十時，由許張在高雄市圓頂咖啡廳內，指示丙○○自
行備妥人船運輸毒品，並告知接運毒品之暗語及位置（在北緯十七度、東經一一八度
公海上，我方代號兩八、對方代號一兩，以我船無線電呼叫聯絡），許張旋即出國趕
赴安排接運毒品事宜，丙○○則以厚利於同日分別邀集知情之乙○○及上訴人即被告
甲○○，並由甲○○於同日晚上代邀知情之吳盛隆（已判處有期徒刑十二年確定），
基於共同走私運輸海洛因回台之犯意，先由丙○○墊付乙○○、甲○○二人各十萬元
，並交五萬元由甲○○轉予吳盛隆，約定由乙○○、甲○○、吳盛隆三人佯依規定申
請，駕駛「嘉新發二號」漁船自東港漁港出海，丙○○則躲在船尾密艙內，俾利逃避
檢查隨同出港，而於同年月三日上午十時十分，在甲○○、乙○○、吳盛隆三人掩護
下，丙○○未經申請許可躲匿船艙逃避檢查出境，隨即由丙○○指揮於同年月七日上
午零時許，航行至北緯十七度、東經一一八度之公海上，並由丙○○與一艘在該處等
候之外國船打暗號（我方兩八、對方一兩、無線電呼叫）接洽，經核對無誤後，再由
甲○○、乙○○、吳盛隆等人，自該外國船接過以原判決附表編號５之包裝袋等包裝
妥當之如原判決附表編號２之海洛因共十四袋，內裝海洛因四百二十塊（淨重二百九
十五公斤），分批扛進「嘉新發二號」漁船密艙內藏放，隨即返航，並於沿途捕撈些
許魚貨置於密艙上掩飾，而許張即於當日先行返台準備接收海洛因，同年月十日下午
九時十分許，「嘉新發二號」漁船入港前，丙○○仍以相同方法躲藏在船尾密艙內，
由甲○○、乙○○、吳盛隆三人掩護，逃避檢查而未經申請許可躲匿入境。惟因此次
走私海洛因回台之犯行，已經台灣嘉義地方法院檢察署檢察官循線發覺，並指揮嘉義
市警察局刑警隊人員全程監控，先於同年月十日下午三時，在東港鎮興和里逮捕許張
，繼於同日下午九時三十分許，「嘉新發二號」漁船駛靠東港碼頭時，逮捕上岸欲聯
絡許張之丙○○，復經由丙○○帶警前往東港漁港查扣許張所有，專供其等走私海洛
因用如原判決附表編號３之「嘉新發二號」漁船一艘，除當場逮捕尚在船上待命之甲
○○、乙○○、吳盛隆三人外，並在該船密艙內扣得如原判決附表編號２之海洛因（
淨重二百九十五公斤），及許張所有因運輸販賣海洛因所用之如原判決附表編號４、
５之包裝紙、包裝袋等情。因而撤銷第一審關於丙○○運輸毒品及乙○○、甲○○部
分之判決，改判依想像競合及牽連犯關係，論處被告等共同運輸毒品各罪刑（丙○○
死刑，乙○○、甲○○均無期徒刑）。並以公訴意旨另以：許張基於概括之犯意，於
七十九年底及八十年二月間，先後二次均由許張至大陸購妥海洛因後，再由許張夥同
綽號「福仔」、「拉亞」之不詳姓名成年男子，駕駛「福吉勝一號」漁船從屏東縣東
港出海，航行至大陸外海，自大陸方面不詳船舶上，各接運海洛因約十公斤，經由東
港新漁行碼頭走私運輸入港，許張為免被查獲，指示丙○○基於共同運輸海洛因之犯
意，由丙○○上船取出海洛因交由許張在國內販售牟利，許張則先後給付丙○○七萬
元及十萬元之報酬。許張又陸續邀同黃慶峰（另案偵辦），王輝雄（另案判決無罪）
、陳茂松（已死亡）、及綽號「國華」之不詳姓名成年男子，共同基於走私海洛因回
台販售之概括犯意，組成國際性之走私販毒集團，自八十一年初至同年八月間，連續
四、五次，均由許張、黃慶峰等在大陸購買海洛因及約定交貨地點，再由丙○○負責
率同「福仔」、「拉亞」之不詳姓名成年男子，以不詳漁船自大陸外海運送走私海洛
因回台，交由許張責成黃慶峰、王輝雄、陳茂松及綽號「國華」等人行銷國內各地，
每次走私進口之海洛因約廿餘塊至四十餘塊不等，每塊重約三百五十至六百公克不等
，嗣因「福吉勝一號」漁船已不能使用，許張又於八十一年九月初，命丙○○以十五
萬元買下甲○○所有之「聖明發號」漁船，丙○○並奉許張指示以厚利邀同甲○○，
共同基於走私運輸海洛因之概括犯意，仍由許張至大陸購買及洽妥接取海洛因之地點
，由丙○○與甲○○二人共同駕駛「聖明發號」漁船，從埔漁港出海後，即共同未
經主管機關許可，直航至大陸廣東省石林港與南澳港中間燈塔下之大陸地區，自大陸
方面一艘小木殼船上接運二袋海洛因重二十公斤（即海洛因磚三十塊，每塊重約十八
台兩，每塊以三十萬元購入），隨即回航經由埔漁港走私入港，再由許張取去海洛
因以每塊八十萬元價格伺機行銷，許張則給付丙○○、甲○○各二十萬元之酬勞。八
十二年三月下旬，許張因屢次走私得逞獲利甚豐，乃變本加厲指示丙○○以厚利邀集
甲○○、乙○○，共同基於走私運輸海洛因入台之概括犯意，仍由許張購買及洽妥接
運海洛因之地點，由甲○○、乙○○二人共同駕駛「聖明發號」漁船，從埔漁港出
海後，即共同未經主管機關許可，直航至大陸廣東省石林港與南澳港中間燈塔下之大
陸地區，自一大陸小木殼船上接運二大袋二小袋共重三十公斤之海洛因磚（即海洛因
磚四十五塊，每塊重十八台兩，每塊以三十萬元購入上船），駛回埔漁港走私進港
，海洛因仍由許張前往取去，並以每塊八十萬元價格行銷殆盡牟利，許張則交付一百
五十萬元予丙○○，其中丙○○獨得四十萬元，乙○○及甲○○各分得三十萬元，餘
款則用以支付丙○○出航前修理「聖明發號」漁船之費用。因認被告丙○○、乙○○
、甲○○此部分，另犯有肅清煙毒條例第五條第一項運輸毒品罪，懲治走私條例第二
條第一項私運管制物品進口罪嫌云云。惟審理結果，尚無證據證明丙○○等此部分之
自白與事實相符，不能證明丙○○等有此部分犯行，因公訴人認該部分與前開有罪部
分有連續犯之裁判上一罪關係，爰就該部分不另為丙○○無罪之諭知等情，固非無見
。
惟查：(一)、科刑判決書記載之犯罪事實，為論罪科刑適用法律之基礎，故凡於適用法
令有關之事實，必須詳加認定明確記載，然後於理由內明犯罪所憑之證據及其認定
之理由。使事實與理由互相一致，方為合法。原判決事實雖記載許張意圖營利，以厚
利邀熟稔屏東縣東港海域，綽號「豆菜益」之丙○○，擔任以漁船走私運輸海洛因入
台工作，除交付四十萬元予丙○○為報酬外，再指示丙○○以三十六萬元之代價買下
乙○○所有尚未過戶之「嘉新發二號」漁船，專供其等走私海洛因外，復於八十二年
四月間，開始與香港及大陸販毒組織聯繫，……旋於同年五月二日……指示丙○○自
行備妥人船運輸毒品等情，但對於許張所交付丙○○四十萬元之時間、地點及是否為
本次走私毒品之報酬，則未詳加認定明確記載，已難認適法。(二)、原判決理由二（二
）內雖謂丙○○、甲○○、乙○○三人於本件中分別分得四十萬元、十萬元、十萬元
，亦經渠等三人在警訊時供承在卷等語，並引用嘉（義市）警（察局）卷（宗）第五
、十一、十三頁之警訊筆錄為證，然觀諸該警局卷內之筆錄，丙○○、乙○○並未供
承渠等在本件走私毒品犯行中，分別分得四十萬元及十萬元之詞，而丙○○尚供稱：
「今天被查獲這次因尚未走私完成未談到價錢……」；乙○○亦供稱：「丙○○先買
清我這隻嘉新發字號漁船，價錢是三十六萬元，金額丙○○已於八十二年三月間拿給
我了，另我個人的工資是三十萬元（尚未拿到）」等語（見嘉義市警察局卷第六頁反
面、第十頁），是原判決所採之證據顯與卷內資料不相適合，亦有證據上理由矛盾之
違誤。(三)、原判決理由五雖說明丙○○、甲○○、乙○○被訴其他所犯肅清煙毒條例
第五條第一項運輸毒品及懲治走私條例第二條第一項私運管制物品進口部分犯行，尚
屬不能證明，但僅謂就該部分不另為丙○○無罪之諭知，對於甲○○及乙○○部分，
究竟應如何處置，並未說明，自屬可議。(四)、依檢察官起訴書所載，包括原判決附表
編號１之毒品海洛因二塊重一、九七七○公斤，係違禁物品，聲請依法宣告沒收，原
判決主文僅宣示原判決附表編號２之毒品沒收併銷燬之，而對於原判決附表編號１之
毒品應如何處理，未予交代說明，亦非適法。檢察官及丙○○上訴意旨分別指摘原判
決不當，均非無理由。而乙○○、甲○○雖未提起上訴，但經原審依職權逕送本院審
判，視為渠等已提起上訴，亦應認其等上訴有理由，均仍有撤銷發回更審之原因。
據上論結，應依刑事訴訟法第三百九十七條、第四百零一條，判決如主文。
中      華      民      國     九十     年      九      月    二十七    日
                              最高法院刑事第九庭
                                  審判長法官  莊  登  照
                                        法官  洪  明  輝
                                        法官  黃  一  鑫
                                        法官  魏  新  和
                                        法官  林  秀  夫
      右正本證明與原本無異
                                              書  記  官
中      華      民      國     九十     年      十      月      九      日


司法院資訊處製作；財團法人民間司法改革基金會備份。
